臺灣高等法院臺中分院刑事裁定　　　 100年度毒抗字第1101號
抗　告　人
即　被　告　康升鴻
上列抗告人因違反毒品危害防制條例，經檢察官聲請觀察勒戒，
不服臺灣臺中地方法院中華民國100年11月17日100年度毒聲字第
871號裁定（聲請案號：臺灣臺中地方法院檢察署100年度聲觀字
第698號），提起抗告，本院裁定如下：
    主  文
抗告駁回。
    理  由
一、原裁定意旨略以：被告於偵查中僅坦承其有於民國100年7月
    20日為警採尿前7至10天內曾有施用第二級毒品甲基安非他
    命之犯行，而否認有何上開施用第二級毒品甲基安非他命之
    犯行。惟按人體代謝原理，施用毒品後經尿液排出之時間，
    依施用量之多寡、施用者之年齡、性別及代謝功能不同而有
    所差異，一般而言，施用者在施用毒品後48小時內所排泄之
    尿液，均有可能被檢出毒品經人體代謝後之物質，且若經常
    或大量施用，則毒品經代謝後之物質由尿液排出時間約可延
    長至96小時。又按正常人如未吸用甲基安非他命，其尿水應
    無甲基安非他命反應，倘有吸用者，約百分之70於24小時內
    自尿中排出，約百分之90於96小時自尿中排出，故推算吸用
    時間距採尿時間最長可能不會超過4日，有行政院衛生署藥
    物食品檢驗局81年2月8日（81）藥檢壹字第00156號函示足
    憑。查本件被告於100年7月20日上午9時55分許，經警徵得
    其同意採集尿液送驗，結果確呈甲基安非他命陽性反應，此
    有採集尿液（送驗）採證同意書、臺中市政府警察局委託鑑
    驗尿液代號與真實姓名對照及詮昕科技股份有限公司濫用藥
    物尿液檢驗報告各1份在卷可稽；又詮昕科技股份有限公司
    係以精密之氣相層析質譜分析法為前開檢驗結果之確認，亦
    有上開檢驗報告附卷足憑，是其鑑定方法自無偽陽性反應之
    可能。綜此，足認被告於100年7月20日上午9時55分許為警
    採尿回溯96小時內之某時（不含公權力拘束期間），確有施
    用第二級毒品甲基安非他命1次之犯行無訛。被告空言否認
    ，顯不足採。又本件被告前曾因施用毒品案件，經原審法院
    裁定送觀察、勒戒後，認無繼續施用毒品之傾向，於87年6
    月10日執行完畢釋放，並經臺灣臺中地方法院檢察署檢察官
    以87年度偵字第10638號不起訴處分確定。且被告於前開觀
    察勒戒執行完畢後迄今，並無另因施用毒品案件經法院裁定
    令入勒戒、戒治處所施以觀察勒戒、強制戒治或經法院追訴
    處罰等情，此有臺灣臺中地方法院檢察署刑案資料查註紀錄
    表、全國施用毒品案件紀錄表、臺灣高等法院被告前案紀錄
    表在卷可憑。則被告自前開觀察勒戒執行完畢後，迄本案前
    揭施用第二級毒品甲基安非他命之期間，已逾5年，甚為明
    確。是聲請人所為之本件聲請，為有理由，應予准許等語。
二、抗告意旨略以：抗告人即被告（下稱被告）有重度精神障礙
    （惟其身心障礙手冊、重大傷病卡影本所示係中度精障妄想
    症），且脊椎側彎、頸部脊椎骨刺側彎，醫生囑咐需開刀治
    療（惟其行政院衛生署豐原醫院診斷證明書所載係頸椎椎間
    盤突出退化，宜繼續門診追蹤治療），因誤交損友，在不知
    情的狀況下誤食毒品，深具悔意，請念在被告目前身體極端
    不良，准予被告在醫院治療，並准攜帶所服用之精神藥物，
    又因被告係初犯且誤食，請准將時間縮短，讓被告早日回到
    醫院開刀治療等語。
三、按犯毒品危害防制條例第10條之罪者，檢察官應聲請法院裁
    定，或少年法院（地方法院少年法庭）應先裁定，令被告或
    少年入勒戒處所觀察、勒戒，其期間不得逾2月；觀察、勒
    戒後，檢察官或少年法院（地方法院少年法庭）依據勒戒處
    所之陳報，認受觀察認受觀察、勒戒人無繼續施用毒品傾向
    者，應即釋放，並為不起訴之處分或不付審理之裁定；依前
    項規定為觀察、勒戒或強制戒治執行完畢釋放後，5年後再
    犯第10條之罪者，適用本條前2項之規定，毒品危害防制條
    例第20條第1項、第2項前段及第3項分別定有明文。
四、經查：
  (一)本件被告基於施用第二級毒品甲基安非他命之犯意，於100
    年7月20日上午9時55分許為警採尿回溯96小時內之某時，在
    不詳處所，以不詳方式，施用第二級毒品甲基安非他命1次
    ，嗣於同年7月20日下午8時30分許，為警持原審法院核發之
    搜索票，前往其位於臺中市○里區○○路202巷9號住處搜索
    ，並徵得其同意採集尿液送驗，結果呈甲基安非他命陽性反
    應，而查獲上情，此有詮昕科技股份有限公司濫用藥物尿液
    檢驗報告、採集尿液（送驗）採證同意書及臺中市政府警察
    局委託鑑驗尿液代號與真實姓名對照表（見警卷第16頁至第
    18頁）在卷可稽，是被告確有上開施用第二級毒品甲基安非
    他命之犯行，應堪認定。又本件被告前曾因施用毒品案件，
    經原審法院裁定送觀察、勒戒後，認無繼續施用毒品之傾向
    ，於87年6月10日執行完畢釋放，並經臺灣臺中地方法院檢
    察署檢察官以87年度偵字第10638號不起訴處分確定，且被
    告於前開觀察勒戒執行完畢後，迄至本案施用第二級毒品甲
    基安非他命犯行之期間已逾5年等情，此亦有臺灣高等法院
    被告前案紀錄表在卷可憑。從而原審法院認檢察官之聲請為
    有理由，依毒品危害防制條例第20條第1項、第3項之規定，
    裁定將被告送勒戒處所觀察、勒戒，並無不合。
  (二)被告之抗告意旨雖稱：被告目前身體極端不良，請准被告在
    醫院治療，另請求將觀察勒戒時間縮短，讓其早日開刀治療
    云云。惟觀察、勒戒乃用以矯治、預防受處分人反社會性格
    ，而具社會保安功能之保安處分，依毒品危害防制條例第20
    條第1項規定，其期間不得逾2月，並非長期將受處分人禁制
    於勒戒處所，是被告縱罹有精神障礙等疾病，儘可於入所時
    備妥必要之藥物，該勒戒處所亦有為必要之醫療協助義務；
    且被告嗣後是否確因接受疾病之治療而有延後或免予執行之
    必要，當於日後經檢察官傳喚到案再向檢察官說明緣由並依
    法聲請，此部分尚非本院在本件抗告程序所得審究之範圍。
    至抗告意旨其餘所述，並非審酌應否裁定觀察勒戒之要件，
    其主張於法無據，自無從准許，併此敘明。
五、綜上所述，原審認被告有施用第二級毒品甲基安非他命之犯
    行，而依毒品危害防制條例第20條第1項、第3項之規定，裁
    定將被告送勒戒處所觀察、勒戒，經核於法俱無不合。被告
    猶執前詞提起本件抗告，為無理由，應予駁回。
據上論斷，應依刑事訴訟法第412條，裁定如主文。
中    華    民    國   100    年    12    月    29    日
            刑事第四庭  審判長法  官  洪  耀  宗
                              法  官  林  清  鈞
                              法  官  卓  進  仕
以上正本證明與原本無異。
不得再抗告。
                              書記官  郭  振  祥
中    華    民    國   100    年    12    月    29    日